臺灣臺中地方法院刑事判決
110年度訴字第1707號
公  訴  人  臺灣臺中地方檢察署檢察官
被      告  張延瑞



上列被告因傷害案件，經檢察官提起公訴（110年度偵續一字第3
號），本院判決如下：
    主    文
張延瑞犯過失傷害罪，處罰金新臺幣參仟元，如易服勞役，以新
臺幣壹仟元折算壹日。
    犯罪事實
一、張延瑞受其位於臺中市○○區○○○巷0○0號租屋處房東楊珠碧之
    委託，代為搬運該屋前房客洪玉如所遺留雜物，遂於民國10
    8年8月31日駕駛車牌號碼0000-00號自小貨車，前往上址搬
    運物品。嗣張延瑞裝運物品完畢離開上址，於同日下午1時9
    分前某時許，行經臺中市○○區○○○巷0○0號前道路時，為洪儀
    欣站立在其所駕駛上開自小貨車前方擅加攔阻，張延瑞本應
    注意車前狀況，並隨時採取必要之安全措施，而依當時天候
    晴、日間自然光線、無障礙物且視距良好 ，並無不能注意
    之情事，張延瑞緩慢驅車前行至上開路段較為寬闊之處時，
    為閃避洪儀欣之阻擋，即先將自小貨車向道路左側偏行，誘
    使洪儀欣隨之向左移動，張延瑞見狀後，立即貿然偏右行駛
    ，欲繞行越過洪儀欣，詎其車前之洪女仍距其車甚近，致其
    車左前輪不慎輾壓洪儀欣之左腳外側，致洪儀欣因而受有左
    足壓砸傷之傷害。
二、案經洪儀欣訴請臺灣臺中地方檢察署檢察官偵查起訴。
    理    由
一、證據能力：
　㈠被告以外之人於審判外之言詞或書面陳述，除法律有規定者
    外，不得作為證據；又被告以外之人於審判外之陳述，雖不
    符同法第159條之1至第159條之4之規定，而經當事人於審判
    程序同意作為證據，法院審酌該言詞陳述或書面陳述作成時
    之情況，認為適當者，亦得為證據。刑事訴訟法第159條第1
    項、第159條之5第1項分別定有明文。查，檢察官、被告張
    延瑞就本判決以下所引用被告以外之人於審判外之陳述，均
    同意作為本案證據（見本院卷第132至133頁），且本院審酌
    該等證據之取得過程並無瑕疵，以之作為證據係屬適當，認
    均有證據能力。
　㈡本件非供述證據部分，與本案均有關連性，亦無證據證明係
    實施刑事訴訟程序之公務員以不法方式所取得，依刑事訴訟
    法第158條之4反面解釋，當有證據能力；本院亦已於審理時
    依法踐行調查證據程序，自得為本院判斷之依據。
二、認定犯罪事實所憑證據及理由：
    訊據被告張延瑞矢口否認其於前揭時、地駕車有何致告訴人
    洪儀欣受傷之行為，辯稱：當天其開車去搬東西，告訴人洪
    儀欣刻意擋在車前，其想趕快離開，其慢慢往前開，路約3
    、4米寬，車寬不到2米，因為告訴人一直擋在中間，到後面
    路比較寬的地方，其移到路的左邊，讓告訴人跟著移動，然
    後趕快往右開走，其確定沒有碰觸到告訴人等語。惟查：
  ㈠被告有於108年8月31日受其位於臺中市○○區○○○巷0○0號租屋
    處房東楊珠碧之委託，駕駛車牌號碼0000-00號自小貨車，
    代為搬運該屋前房客洪玉如所遺留雜物，並於同日駕駛上開
    自小貨車行經臺中市○○區○○○巷0○0號前道路時，為告訴人站
    立在該自小貨車車前刻意攔阻等情，業據被告供明在卷【見
    109年度他字第2344號卷（下稱他字第2344號卷）第5、20頁
    、本院卷第43、135頁】，核與證人即告訴人洪儀欣偵查及
    本院審理時之證述相符（見他字第2344號卷第23頁、本院卷
    第118至122頁），並有被告提出之現場照片在卷可稽（見他
    字第2344號卷第13頁）；另告訴人於108年8月31日受有左足
    壓砸傷之傷害，亦經告訴人指訴綦詳，復有告訴人之澄清綜
    合醫院中港分院（下稱澄清醫院）診斷證明書附卷可查（見
    他字第2344號卷第55頁），並經本院調關告訴人於澄清醫院
    之病歷資料在卷可參（見本院卷第55至63頁），是此部分之
    事實，均堪以認定。
  ㈡按汽車駕駛人應注意車前狀況，並隨時採取必要之安全措施
    ，道路交通安全規則第94條第3項訂有明文。查本案被告肇
    事時，天候晴、日間自然光線、無障礙物且視距良好，有告
    訴人所提出之現場照片在卷可參（見本院卷第145頁），而
    依被告之智識程度及當時情況，並無不能注意之情事，參以
    被告於本院準備程序中供稱：告訴人刻意擋住其，其到後面
    路比較寬的地方，移到路的左邊，讓告訴人跟著移動，然後
    趕快往右邊開走等語（見本院卷第43頁），核與告訴人證稱
    ：伊當時一直擋在車子前面，被告往前的時候，伊有往後退
    ；被告是找的比較大條的路往左邊開；照片6、7、8是伊當
    時站的位置等語相符（見本院卷第119至121頁），而依告訴
    人所提之現場照片編號6、7、8所示（見本院卷第145頁），
    當時道路左側確有空地，惟被告雖已向道路左側偏行，誘使
    告訴人向左側移動，然其當時並無不能注意之情事，卻疏未
    注意其車前故意阻擋其車之告訴人仍距離其車甚近，致其貿
    然偏右行駛欲繞越告訴人時，其車左前輪仍不慎輾壓到告訴
    人之左足外側，是其前開駕駛行為自有過失。另告訴人供稱
    其係為阻擋被告搬運物品離開而擋在被告車輛前方等語（見
    本院卷第118頁），然被告陳稱：據其所知有一個叫洪玉如
    承租臺中市○○區○○○巷000號，因為她與房東楊珠碧有糾紛，
    房東要請她搬走，法院判決洪玉如敗訴後，房東才在108年8
    月31日請其開小貨車去幫忙搬洪玉如的東西等語；房東楊珠
    碧有按照法律程序走，搬東西是有理由的，告訴人沒有理由
    阻擋其離開等語（見他字第2344號卷第5頁反面、本院卷第4
    3頁），而被告之房東楊珠碧與前房客洪玉如就前開房屋之
    使用關係，業經本院以107年度中簡字第1632號判決洪玉如
    應從臺中市○○區○○○巷000號房屋遷出，並將上開房屋返還楊
    珠碧確定，嗣楊珠碧向本院聲請強制執行，經本院於107年9
    月12日日點交完畢，且洪玉如事後提起再審之訴，亦經本院
    以108年度中再簡字第2號判決駁回確定，此有上開判決書及
    107年度中簡字第1632號遷讓房屋民事卷宗影卷、本院107司
    執字第88584號107年9月12日執行筆錄、接管不動產切結及
    點交切結在卷可查（見109年度他字第1057號卷第23至41頁
    、107年度中簡字第1632號遷讓房屋民事卷宗影卷），故被
    告前開所供，應屬有據，則告訴人於被告駕車離開之際，刻
    意阻擋在被告車輛前方以阻止其駕車離開，此種擅自阻擋他
    人駕車離開行為，或將構成妨害被告正常駕車駛離現場之權
    利，是告訴人擅行阻擋被告車輛，就本案車禍之發生亦有過
    失，惟縱使告訴人有上開過失，然被告仍須確實注意車前之
    人車狀況，不容其因駕駛不慎而傷及告訴人。
　㈢又告訴人所受之左足壓砸傷係於前揭時、地，遭被告駕車壓
    傷乙節，亦據告訴人證述明確在卷（見他字第2344號卷第23
    頁、本院卷第118至122頁），核與證人洪玉如於偵查中證稱
    ：伊在很遠的地方看到被告的貨車要離開，伊就折回去看，
    當時告訴人跟伊說她的腳受傷，伊就趕緊將她送醫等語；又
    於本院審理中證稱：伊當時在距離三片田左右的位置，有看
    見被告駕車前進，因為告訴人受伊所託一定要擋住被告，所
    以被告就開車衝撞告訴人等語（見他字第2344號卷第23頁反
    面、本院卷第129頁），佐以第六分局勤務指揮中心受理110
    報案紀錄單所載：報案人（即證人洪玉如）表示今日發現有
    自小貨車2491-LM）正在搬運物品，報案人與學生上前阻止
    時遭擦撞，以致報案人學生受傷等情（見他字第2344號卷第
    33頁），暨澄清綜合醫院中港分院（下稱澄清醫院）所檢附
    之病歷資料記載：告訴人於108年8月31日下午1時9分許前往
    澄清醫院就診，經診斷受有左足壓砸傷之傷害等情，有澄清
    醫院診斷證明書、臺中市政府警察局第六分局檢附員警職務
    報告、工作紀錄簿及110報案紀錄單、澄清醫院110年11月6
    日澄高字第1102803號函覆本院告訴人當日之就診狀況暨檢
    送其病歷資料附卷可查（見他字第2344號卷第55頁、第27至
    33頁、本院卷第55至63頁），由前開事證綜合以觀，告訴人
    於案發當日隨即就診，且所受傷勢與其證述遭被告駕車壓傷
    等情相符，復有前開證人洪玉如之證述、110報案紀錄可資
    佐證，足認告訴人係於本案發生後，旋即前往醫院就診，難
    認有其他外力造成傷害之可能，堪認告訴人所受上開傷勢係
    遭被告駕車輾壓所致，而與被告前開駕車之過失行為間具有
    相當因果關係。
  ㈣雖被告辯稱其確定沒有碰到告訴人等語，然以本案被告駕駛
    車輛僅係輪胎部位輾壓告訴人左足外側，並非撞擊告訴人身
    體其他部分，且被告當時急於駛離現場，是其對於所駕駛之
    自小貨車之輪胎究竟有無輾壓到告訴人的腳部乙節，應無充
    分之時間加以確認，此部分所辯，核與事實不符，不足採憑
    。另公訴人請求現場測量被告所駕駛自小貨車與現場道路寬
    度乙節，然就被告駕駛自小貨車行進方式與方向乙節，被告
    所供與告訴人所證內容相符，復有告訴人所提出之現場照片
    可資為證（見本院卷第145頁），已足堪認定本案被告有前
    揭過失傷害之行為，是此部分亦無調查之必要，附此敘明。
  ㈤綜上所述，被告前開所辯，不足為採，本件事證明確，被告
    過失傷害犯行堪予認定，應依法論科。
三、論罪科刑：
　㈠核被告所為，係犯刑法第284條前段之過失傷害罪。公訴意旨
    認被告係涉犯刑法第277條第1項之傷害罪，惟審諸本案發生
    經過，被告係受房東楊珠碧所託搬運物品，而其本身與告訴
    人間並無糾葛，更未涉入證人洪玉如與房東楊珠碧之民事紛
    爭，實難認被告有何傷害告訴人之動機；復參以被告係緩慢
    駕車前行，且於道路較寬闊之處先向左側偏行，再往右側欲
    繞越告訴人駛離之舉可知，被告當時之目的應係為閃避告訴
    人阻擋，始有此偏行繞道之舉動；再觀諸被告駕車閃避告訴
    人離開之際，僅係其所駕駛之小自貨車左前輪不慎輾壓到告
    訴人之左足外側，而非車身或車體其他部位擦撞、碰撞告訴
    人之身體，是其確有避免與告訴人發生碰撞、不欲傷及告訴
    人之意甚明；復依澄清醫院診斷證明書及澄清醫院檢送告訴
    人之病歷資料、告訴人提出之傷勢照片所示，告訴人所受傷
    害位置為左足外側部位之輾壓傷，且傷勢尚屬輕微，足認本
    案確係因被告疏未確實掌握車前告訴人之所在位置，致其車
    左前輪不慎輾壓告訴人左足外側，是被告所為應僅該當於過
    失傷害之行為（此部分業經本院詳敘在前），尚無從認定被
    告為前揭行為時業已預見告訴人將因此受傷，而有容任傷害
    結果發生之主觀認識，要難僅以告訴人受有前揭傷害，即遽
    謂被告有傷害告訴人之不確定故意。從而檢察官認被告係基
    於傷害之不確定故意傷害告訴人之身體，容有未恰，惟因起
    訴之社會基本事實同一，且經本院於審理時告知被告此部分
    可能涉犯刑法第284條之過失傷害罪（見本院卷第115 頁）
    ，無礙於被告防禦權之行使，爰依刑事訴訟法第300條之規
    定，變更起訴法條。
  ㈡爰以行為人之責任為基礎，審酌被告與告訴人間本無糾葛，
    乃係受房東楊珠碧之請託載運前房客洪玉如之物品始涉本案
    ，而其於駕車時，為閃避告訴人之阻擋，疏未注意車前狀況
    ，誤認足以閃避告訴人而貿然駕車轉向道路右側駛離，致告
    訴人受有前述傷害，然告訴人本身亦與有過失等情，並考量
    被告犯後始終否認犯行之犯後態度，暨其迄今未與告訴人達
    成和解（被告雖拒絕賠償告訴人，然告訴人和解之條件為請
    求返還財物，惟該些財物並非被告所持有，是以無從全然歸
    責於被告），兼衡以被告於本院審理時自陳之教育智識程度
    及家庭經濟生活狀況（見本院卷第136頁）等一切情狀，量
    處如主文所示之刑，並諭知易服勞役之折算標準。
四、職權告發部分：
　　本案告訴人洪儀欣於前揭時、地，以身體阻擋在被告所駕駛
    之自小貨車前方，使被告無法自由駕車離去，惟被告係受房
    東楊珠碧所託，駕車載運前房客洪玉如所遺留之物品，且楊
    珠碧業已依法取得執行名義，並聲請強制執行點交完畢，業
    如前述，則楊珠碧應有權移置上開房屋內之物品，當亦可委
    託被告代為處理，故告訴人逕自擅行阻擋被告駕車載運物品
    離去，顯有妨害被告駕車駛離現場之正當權利，或有涉犯強
    制罪之嫌，本院爰依刑事訴訟法第241條之規定職權告發，
    應由檢察官另行偵辦，附此敘明。
據上論斷，應依刑事訴訟法第299條第1項、第300條，刑法第284
條前段、第42條第3項前段，刑法施行法第1條之1第1項，判決如
主文。
本案經檢察官蔡岱霖提起公訴，檢察官黃芝瑋到庭執行職務。
中　　華　　民　　國　　111 　年　　4 　　月　　13　　日
                  刑事第八庭  審判長法  官  高思大
                                    法  官  陳鈴香
                                    法  官  江文玉
以上正本證明與原本無異。
如不服本判決應於收受判決後20日內向本院提出上訴書狀，並應敘述具體理由；其未敘述上訴理由者，應於上訴期間屆滿後20日內向本院補提理由書（均須按他造當事人之人數附繕本）「切勿逕送上級法院」。                                
                                    書記官  黃珮華
中　　華　　民　　國　　111 　年　　4 　　月　　13　　日
附錄論罪科刑法條
中華民國刑法第284條
因過失傷害人者，處1年以下有期徒刑、拘役或10萬元以下罰金
；致重傷者，處3年以下有期徒刑、拘役或30萬元以下罰金。